【裁判字號】    98,上易,405
【裁判日期】    980723
【裁判案由】    竊盜
【裁判全文】
臺灣高等法院高雄分院刑事判決         98年度上易字第405號
上  訴  人  臺灣高雄地方法院檢察署檢察官
被      告  甲○○  民國51年12月3日生
選任辯護人  曾劍虹律師
上列上訴人因被告竊盜案件，不服臺灣高雄地方法院98年度易字
第263 號中華民國98年4 月17日第一審判決（起訴案號：臺灣高
雄地方法院檢察署97年度偵字第20541 號），提起上訴，本院判
決如下：
    主  文
上訴駁回。
    理  由
一、公訴意旨略以：甲○○意圖為自己不法之所有，於民國97年
    7 月18日4 時15分許，在高雄市○鎮區○○路2 號茗欣汽車
    修理廠前，竊取乙○○所有之鐵製大卡車油箱1 個，得手以
    機車欲將該油箱載往他處變賣時，為警當場查獲，因認被告
    涉有刑法第320 條第1 項之竊盜罪嫌云云。
二、公訴人認被告甲○○竊盜，係以被告於警詢及偵查中之供述
    、被害人乙○○於警詢中之指訴，以及贓物認領保管收據1
    紙、照片8 張附卷資為論據。
三、訊據被告甲○○堅決否認有何在上開時地竊取鐵製大卡車油
    箱1 個之情事，辯稱：被告僅係取走他人廢棄之油桶，並非
    竊盜等語。
四、按犯罪事實應依證據認定之，無證據不得推定其犯罪事實，
    又不能證明被告犯罪，應諭知無罪之判決；刑事訴訟法第15
    4 條第2 項及第301 條第1 項分別定有明文。再按刑事訴訟
    法上所謂認定犯罪事實之證據，係指足以認定被告確有犯罪
    行為之積極證據而言，如未能發現相當證據或證據不足以證
    明，自不能以推測或擬制之方法，以為裁判基礎。而認定不
    利於被告之事實，須依積極證據，苟積極證據不足為不利被
    告之認定時，即應為有利於被告之認定，更不必有何有利之
    證據；又認定犯罪事實所憑之證據，雖不以直接證據為限，
    間接證據亦包括在內，然而無論直接證據或間接證據，其為
    訴訟上之證明，須於通常一般之人均不致有所懷疑，而得確
    信其為真實之程度者，始得據為有罪之認定，倘其證明尚未
    達到此一程度，而有合理之懷疑存在，無從使事實審法院得
    有罪之確信時，即應由法院為諭知被告無罪之判決。亦即若
    證據資料在經驗科學上或論理法則上尚有對被告較為有利之
    存疑，而無從依其他客觀方法排除此項合理之可疑，即不得
    以此資料作為斷罪之基礎，且刑事訴訟制度受「倘有懷疑，
    即從被告之利益為解釋」、「被告應被推定為無罪」之原則
    所支配，故得為訴訟上之證明者，無論為直接或間接證據，
    須客觀上於一般人均不致有所懷疑而達於確信之程度者，始
    可據為有罪之認定，倘其證明尚未達於「確信」之程度，而
    有合理可疑存在時，即難據以為被告不利認定，換言之，在
    法律判斷上，即不能為被告有罪之認定。
五、在證據能力方面：按被告以外之人於審判外之言詞或書面陳
    述，除法律有規定者外，不得作為證據，刑事訴訟法第159
    條定有明文。經查，本件證人乙○○於警訊中所為之陳述，
    係被告以外之人於審判外之陳述，屬於傳聞證據，與其於本
    院審理中所為之陳述不符，且其於警詢中所為之陳述，並未
    具較可信之特別情況，又無刑事訴訟法第159 條之2 、第15
    9 條之3 、第159 條之5 之例外情形，依上開說明，應不具
    證據能力，自不得作為本件認定被告犯罪之證據。另按「被
    告以外之人於審判外之陳述，雖不符刑事訴訟法第159 條之
    1 至第159 條之4 等4 條之規定（即傳聞法則例外得為證據
    之情形），而經當事人於審判程序同意作為證據，法院審酌
    該言詞陳述或書面陳述作成時之情況，認為適當者，亦得為
    證據。」；「當事人、代理人或辯護人於法院調查證據時，
    知有第159 條第1 項不得為證據之情形，而未於言詞辯論終
    結前聲明異議者，視為有前項之同意。」，刑事訴訟法第15
    9 條之5 定有明文。查本件除上開說明外，其餘關於下列所
    引之傳聞證據，於本院調查證據時，檢察官、被告、辯護人
    均未於言詞辯論終結前聲明異議，本院審酌證人之陳述以及
    書證作成時之情況，較無受到外力干擾及壓力之情形，認以
    之作為證據為適當，依上開規定，均得為證據。
六、經查：
  (一)證人丙○○於原審審理中證稱: 「（請鈞院提示偵卷第10、
    13頁之扣押筆錄、扣押物品目錄表，上面所載之鐵製大卡車
    油箱1 個是否為你所有？）不是鐵製大卡車油箱1 個，而是
    50加侖裝油的油桶。」，「（是否為你所有？）是。」，「
    （當時你是否知道被告有去拿該鐵製大卡車油箱1 個？）當
    時我人在大陸，是派出所警員打電話給我說你們家的東西丟
    掉，要我領回，後來我打電話到我公司去詢問說何東西遺失
    ，若是大卡車的油桶就不可以，我叫公司的工人乙○○拿印
    章領回。」，「（就你後來知道之後，實際上扣案之油桶不
    是大卡車油箱，而是50加侖的油桶嗎？）是。」；繼於本院
    審理中證稱：「（請提示偵查卷第18頁編號7 照片予證人，
    請問編號7 號照片摩托車後面所載是50加侖油箱或是大卡車
    油箱？）原先是大卡車油箱沒錯，壞掉就焊一焊做為裝廢油
    的油桶，那油桶壞掉沒有辦法補修，就把它放在門口等人回
    收。」，「（所以你在98年4 月17日在原審作證，說這是油
    桶是指裝廢油之油桶嗎？）對。」，「（請庭上提示辯護人
    於所提出98年6 月26日所提出調查證據狀所附照片，請證人
    看照片是不是你們修理場的門口？）對。」，「（你的意思
    被告拿走是公司不要的廢棄的油桶嗎？）對。」，「（那為
    何還要叫乙○○拿印章去警局領回呢？）那時我出差去大陸
    ，是警察通知我說公司東西的丟掉了，叫我派人過去領回，
    我們也不知道到底丟掉什麼東西，所以我就叫乙○○拿印章
    去領回來，我回來看才知道那是廢棄的油桶。」；證明該被
    告騎乘摩托車後面所載是大卡車油箱，亦即是50加侖油桶，
    是該公司不要的廢棄油桶。
  (二)證人乙○○於本院審理中證稱：「（請提示偵查卷第16、17
    、18頁予證人，請問你在97年7 月9 日有到警察局領回鐵製
    大卡車油桶，是否就是第18頁編號7 上摩托車後面的東西？
    ）對。」，「（請問這東西原來是放在那裡的？）放在外面
    做為資源回收的。」，「（放置在那裡的東西，公司是否還
    要嗎？）不要的東西丟在外面。」，「（既然不要，為何你
    還去警局領回？）那是警察一直打電話叫我們去領的。」，
    亦證明上開被告騎乘摩托車後面所載之物是待資源回收，公
    司已經不要之廢棄物。
  (三)被告雖於警詢及檢察官偵查中坦承竊盜，但上開物品實際上
    既為茗欣汽車修理廠所丟棄供人回收之物，即茗欣汽車修理
    廠所有人已經放棄所有權之物品，自非屬「他人之物」，尚
    難僅憑被告與事實不符之自白，遽認被告所為與竊盜罪之構
    成要件相當。至卷附贓物認領保管收據1 紙、照片8 張，僅
    能證明被告被查獲當時載有該油箱，以及該油箱已經由證人
    乙○○領回，但仍不足為被告不利之認定。
  (四)此外，本件復查無其他之積極之證據，足以證明被告有何公
    訴意旨所指竊盜之犯行；核之上開法條及判例之意旨，被告
    上開之犯罪尚屬不能證明。至被告辯護人另聲請勘驗被告於
    97年7 月18日之警詢錄音帶一節，因本院認為被告被訴犯罪
    不能證明，已如前述，自無再行勘驗之必要。
七、原審因而為被告無罪之諭知，核無不合；檢察官上訴意旨，
    仍執前詞，指摘原判決不當，為無理由，應予駁回。
據上論結，應依刑事訴訟法第368 條，判決如主文。
本案經檢察官孫小玲到庭執行職務。
中    華    民    國    98    年    7     月    23    日
                  刑事第五庭    審判長法  官  曾永宗
                                      法  官  王伯文
                                      法  官  任森銓
以上正本證明與原本無異。
本判決不得上訴。
中    華    民    國    98    年    7     月    23    日
                                      書記官  廖素珍


司法院資訊處製作；財團法人民間司法改革基金會備份。
